【裁判字號】    89,簡抗,35
【裁判日期】    890417
【裁判案由】    損害賠償
【裁判全文】
臺灣臺北地方法院民事裁定  八十九年度簡抗字第三五號
    抗  告  人    甲○○
    兼法定代理人  乙○○
                          送達.
                              .
    相  對  人  丙○○   住台北市○○街二０八巷四七弄六號六樓
                        送達地址：台北郵政一一七之五二八號信箱
右當事人間請求損害賠償事件，對於本院台北簡易庭八十八年度北簡字第五八０七號
民國八十九年三月七日所為裁定，提起抗告，本院裁定如左：
    主      文
原裁定廢棄。
    理      由
一、抗告意旨略以：判決如有誤寫、誤算或其他類此之顯然錯誤者，法院得隨時或依
    聲請以裁定更正，民事訴訟法第二百三十二條第一項定有明文。查本件判決之當
    事人欄內原載為「法定代理人乙○○」，是否有誤寫、誤算或其他類此之顯然錯
    誤，而得更正為「被告兼法定代理人乙○○」，均未見原裁定敘明理由，即遽為
    更正裁定，顯有未合。又相對人之起訴狀所載當事人為「被告甲○○法定代理人
    乙○○」，且訴訟過程，亦均係以甲○○為被告而為言詞辯論，亦見判決書上當
    事人欄之記載並無錯誤。原審未察，遽信相對人聲請，其更正裁定無可維持。
二、按判決如有誤寫、誤算或其他類此之顯然錯誤者，法院得隨時或依聲請以裁定更
    正之；其正本與原本不符者亦同，民事訴訟法第二百三十二條第一項定有明文。
    又和解筆錄，如有誤寫、誤算或其他類此之顯然錯誤者，法律上雖無得為更正之
    明文，而由民事訴訟法第三百八十條、強制執行法第四條第三款等規定觀之，訴
    訟上之和解與確定判決有同一之效力，民事訴訟法第二百三十二條第一項關於判
    決書更正錯誤之規定，於和解筆錄有同一之法律理由，自應類推適用（參照司法
    院院字第二五一五號解釋），是和解筆錄祇須具有誤寫、誤算或其他類此之顯然
    錯誤之情形，法院書記官即得類推適用民事訴訟法第二百三十二條第一項之規定
    ，而為更正之處分，最高法院四十三年台抗字第一號判例足資參照。民事簡易訴
    訟程序事件，依民事訴訟法第四百三十四條第二項規定法院得於宣示判決時，命
    將判決主文、所裁判之訴訟標的及其理由要領，記載於言詞辯論筆錄，不另作判
    決書，該代替判決書之言詞辯論如有誤寫、誤算或其他類此之顯然錯誤，依前開
    判例及解釋意旨，應由書記官以處分更正之。
三、本件抗告意旨指摘相對人在原審之起訴狀所載當事人為「被告甲○○法定代理人
    乙○○」，且訴訟過程，亦均係以甲○○為被告而為言詞辯論，亦見原審判決書
    (經查係宣示判決筆錄)上當事人欄之記載並無錯誤。惟按原審宣示判決筆錄既屬
    書記官所製作，如有顯然錯誤之情事，依前開說明，亦應由書記官處分更正之。
    詎原法院竟就相對人之聲請逕以裁定更正，顯係違誤。又相對人在原審宣示判決
    後之八十九年一月二十五日具狀聲請依民事訴訟法第二百三十二條規定，請求原
    審更正主文，嗣於同年二月十四日具狀聲請更正判決，如未能依法更正判決，則
    請求依民事訴訟法做「補充判決」。相對人究竟係認為原審判決有所脫漏，請求
    補充判決，或係認為原審宣示判決筆錄有誤寫、誤算或其他類此之顯然錯誤而聲
    請更正，原審未加探究，遽准予更正，亦有未洽。從而，原裁定無可維持，應予
    廢棄發回。
三、依民事訴訟法第四百三十六條之一第三項、第四百九十二條第二項、第九十五條
    ，裁定如主文。
中      華      民      國    八十九    年      四      月     十七     日
                                   民事第一庭審判長 法  官  王  仁  貴
                                                    法  官  張  靜  女
                                                    法  官  吳  東  都
右為正本係照原本作成
如對本裁定抗告須於裁定送達後十日內向本院提出抗告狀
中      華      民      國    八十九    年      四      月     十七     日
                                                    書記官  郭  錦  賢


司法院資訊處製作；財團法人民間司法改革基金會備份。
